---
title: "Billeder fra Tanzania"
output:
  html_document:
    toc: yes
    toc_float: yes
    self_contained: false
---

<head>
    <base target="_blank">
</head>

```{css, echo=FALSE}
th, td {
  width: 800px;
  padding: 4px;
}
body {
  max-width: 1200px;
  margin: auto;
  padding: 1em;
  font-size: 18px;
  line-height: 24px; 
}  
img{
    max-height:400px;
    max-width:450px;
    height:auto;
    width:auto;
}
```

```{r setup, include=FALSE, cache=FALSE}
outwidth <- 250
knitr::opts_chunk$set(echo = FALSE, message = FALSE, warning = FALSE, out.width=outwidth, results = "asis")

imagefiles <- dir("images/", full.names=TRUE)
imagedates <- as.POSIXct(sapply(strsplit(basename(imagefiles), "__"), function(x){x[1]}), format="%Y-%m-%d_%H:%M:%S", tz="GMT")

img <- function(tstart=NA, tend=NA, columns=2, pattern=NA, isel=NA, caption=""){
    if(!is.na(pattern)){
        pattern <- gsub("images/","",pattern)
        i <- grep(pattern, imagefiles)
    }else if(!is.na(tstart)){
        tstart <- as.POSIXct(tstart, tz="GMT")
        if(is.na(tend)){
            tend <- tstart
        }else{
            tend <- as.POSIXct(tend, tz="GMT")
        }
        i <- tstart <= imagedates & imagedates <= tend
    }else{
        i <- 1:length(imagefiles)
    }
    ##
    if(!is.na(isel[1])){
        ## Take n and continue from last icontinue
        i <- i[isel]
    }
    ##
    nms <- imagefiles[i]
    dts <- imagedates[i]
    ##
    n <- length(nms)
    if(n==1){
        cat("<div style=\"text-align:center\">")
        cat("[![](",nms,")](",nms," \"",strftime(dts[i]),"\")", sep="")
        cat("</div>")
    }
    if(2 <= n & columns == 2){
        cat("| | |\n")
        cat("| :-: | :-: |\n")
        for(i in seq(1,n,by=2)){
            cat(paste0("| [![](",nms[i],")](",nms[i]," \"",dts[i],"\") |"))
            if(i < n){
                cat(paste0(" [![](",nms[i+1],")](",nms[i+1]," \"",dts[i+1],"\") |\n"), sep="")
            }else{
                cat(paste0(" |\n"))
            }
        }
    }
    if(2 <= n & columns == 3){
        cat("| | | |\n")
        cat("| :-: | :-: | :-: |\n")
        for(i in seq(1,n,by=3)){
            ## Insert first column
            cat(paste0("| [![](",nms[i],")](",nms[i]," \"",dts[i],"\") |"))
            if((i+1) < n){
                ## Insert 2 more image
                cat(paste0(" [![](",nms[i+1],")](",nms[i+1]," \"",dts[i+1],"\") |"))
                cat(paste0(" [![](",nms[i+2],")](",nms[i+2]," \"",dts[i+1],"\") |\n"), sep="")
            }else if(i < n){
                ## Insert 1 more image and empty column
                cat(paste0(" [![](",nms[i+1],")](",nms[i+1]," \"",dts[i+1],"\") ||\n"), sep="")
            }else{
                ## Insert 2 empty comlumns
                cat(paste0(" | |\n"))
            }
        }
    }
    if(caption != ""){
        cat("<div style=\"text-align:center\">",caption,"</div>")
    }
    cat("<br>")
}
```


### Flere billeder

Her lidt flere udvalgte billeder.

Afgang fra Brønshøj og vandhul på første køretur i Tanzania, som endte ved for
stort vandhul:

```{r}
n <- 4
i <- 1
img(isel=i:(i+n-1))
i <- i + n
```

Der var en slange i poolen, abe til morgenmad og vrag, som vi dykkede ved:

```{r}
n <- 3
img(isel=i:(i+n-1))
i <- i + n
```

Insektliv og primater, der kigger på dem:

```{r}
n <- 6
img(isel=i:(i+n-1))
i <- i + n
```

På vej til Udzungwa får vi ekstra benzin på og vi sov i telte der, på Hondo
Hondo camp:

```{r}
n <- 2
img(isel=i:(i+n-1))
i <- i + n
```

VILDESTE natur:

```{r}
n <- 4
img(isel=i:(i+n-1))
i <- i + n
```

Gåtur til landsbyen med Udzungwa i baggrunden og det største tusindeben ever:

```{r}
n <- 2
img(isel=i:(i+n-1))
i <- i + n
```

Vandfald, slange og en abe:

```{r}
n <- 4
img(isel=i:(i+n-1))
i <- i + n
```

Slange og busnedbrud:

```{r}
n <- 2
img(isel=i:(i+n-1))
i <- i + n
```

Safe zone på hotel med wifi, noget af det vigtiste ifølge rejsens
mindreårige, samt markedet i Iringa:

```{r}
n <- 2
img(isel=i:(i+n-1))
i <- i + n
```

"Sjov" plakat Carl fotograferede i en lille butik, samt affaldsdump:

```{r}
n <- 2
img(isel=i:(i+n-1))
i <- i + n
```

Mind blowing smukt sted "Isimail" nær Iringa, tja, en ting er sikker: Hvis Vilf
ser vand, så bader han:

```{r}
n <- 2
img(isel=i:(i+n-1))
i <- i + n
```

Safari:

```{r}
n <- 6
img(isel=i:(i+n-1))
i <- i + n
```

Sommerfugl, en tørret bille, og vores guide Gasto:

```{r}
n <- 3
img(isel=i:(i+n-1))
i <- i + n
```

Mere safari:

```{r}
n <- 4
img(isel=i:(i+n-1))
i <- i + n
```

Lortebiller i aktion:

```{r}
n <- 4
img(isel=i:(i+n-1))
i <- i + n
```

Landcruiseren og elefanter:

```{r}
n <- 2
img(isel=i:(i+n-1))
i <- i + n
```

Hjemme hos Nico, vores kok på safari, og skør trækul på motorcykel på
hovedvejen, der er kun et spor i hver retning og fyldt med trucks - som nogle
gange kører meget langsomt, så der bliver lavet crazy overhalinger, ofte så dem
i den anden side skal bremse op!:

```{r}
n <- 2
img(isel=i:(i+n-1))
i <- i + n
```


```{r}
n <- 100
img(isel=i:(i+n-1))
i <- i + n
```


